【裁判字號】    90,訴,240
【裁判日期】    900606
【裁判案由】    懲治盜匪條例
【裁判全文】
臺灣新竹地方法院刑事判決                            九十年度訴字第二四號
    公  訴  人  臺灣新竹地方法院檢察署檢察官
    被      告  乙○○
    指定辯護人  本院公設辯護人林銘宏
右列被告因懲治盜匪條例案件，經檢察官提起公訴（九十年度偵字第二五一三號），
本院判決如左：
    主  文
乙○○意圖為自己不法之所有，攜帶兇器，搶奪他人之動產，處有期徒刑壹年貳月。
扣案之菜刀壹把、鐵鍊壹條均沒收。
    事  實
一、乙○○意圖為自己不法之所有，於民國九十年四月十八日下午六時四十五分許，
    攜帶自己所有客觀上足供兇器使用之菜刀一把，以鐵鍊綑綁於腰際，得悉其姊甲○○在鄰居丙○○設於新竹市○○路○段八十九巷十二號住處（起訴書誤為甲○○住處），竟尾隨其姊甲○○進入該處（侵入住宅部分未據告訴），先向甲○○
    要錢，甲○○認為乙○○遊手好閒不務正業常向其索討金錢，予以回絕，詎乙○○竟先以強暴之手段，徒手（菜刀仍綑綁於腰際）伸向甲○○之褲袋搶錢，經甲○○制止，二人遂互相拉扯，並扭打於地面，嗣扭打完畢甲○○不堪其擾，起身
    將置放於褲袋內之現金新台幣（下同）四千九百元取出算錢欲將其中部分金錢給
    予乙○○時，乙○○竟乘甲○○算錢不及防備之際，以徒手搶取甲○○手上之全
    部金錢四千九百元，得手後迅即離去。嗣經甲○○報警，經警於九十年四月十九
    日上午十時許，在新竹縣竹東鎮○○路二三九巷十四號內查獲乙○○，並扣得作
    案用之菜刀一把、鐵鍊一條等物。
二、案經甲○○訴由新竹市警察局第二分局報告臺灣新竹地方法院檢察官偵查起訴。
    理  由
一、訊據被告乙○○除否認有不法所有之意圖，辯稱：案發當日係向其姊甲○○索取
    父親之遺產，並無不法所有之意圖云云外，餘均坦白承認。互核與其姊即被害人
    甲○○於本院訊問時所指述情節相符，並經在場目擊證人丙○○證稱：「那天他
    姐姐（即被害人）去我家，乙○○也去我家，乙○○跟他姐姐要錢，他姐姐不給
    他錢，他就抓著他姐姐，把他姐姐按在地上，他姐姐就把錢拿出來，他就把他姐
    姐的錢搶過去。」、「他姐姐是躺在地上時被勒住脖子，後來他姐姐站起來，已
    經把錢掏出來要給他一部分，他就全部拿過去。」、「我看到的我就會講，沒有
    看到就不會講。他姐姐站起來算錢的時候，乙○○壹把就把錢搶過去，當時並無
    勒住證人甲○○的脖子。」等語（本院卷第四十頁、第四十一頁）均相符合，此
    外，復有扣案之菜刀一把、鐵鍊一條及卷附贓物認領保管收據一紙可憑，被告雖
    辯以右揭情詞，惟查：被告於警訊、檢察官向本院聲請羈押時本院訊問筆錄均自
    承：係因沒有工作，沒有錢可以生活、吃飯，才向被害人要錢等語（偵查卷第六
    頁、本院九十年聲羈第五七號卷參照），於本院審理時亦自承：當日並無向被害
    人要父親之遺產等語（見本院卷第四十二頁），核與被害人所述，被告經常向伊
    要錢，如不給即用偷的等語相符，是被告當日並非係向被害人索取遺產，當屬無
    疑，被告於本院訊問時翻異前詞，而辯以右揭情詞，顯係事後卸責之詞，洵無足
    採，罪證明確，犯行堪以認定。
二、按強盜罪之構成，以其所實施之強暴、脅迫，已達於使人不能抗拒之程度為必要
    ，倘其取物手段雖屬不法，而尚未使人至於不能抗拒者，縱觸犯他種罪名，尚難
    以強盜罪論擬，最高法院二十九年上字第三○○六號判例著有明文，查本件被告
    固坦認於案發時有攜帶扣案之菜刀以鐵鍊綑綁繫於腰際，惟否認有取出菜刀威迫
    被害人甲○○；而被害人甲○○於警訊時指稱：「他（即被告）身上用鐵鍊綁住
    一把菜刀進入八十九巷十二號內，叫我把身上的錢全部拿給他。我不從他就用手
    抓住我強行從我身上褲子口袋內搶走新台幣肆仟玖佰元」等語（偵查卷第七頁反
    面），既未指述被告有取出掛於腰際之菜刀脅迫其交錢，且被害人於本院訊問時
    復陳稱：刀子當時用鐵鍊綁著，放在口袋，當時沒有看到刀子，只有看到鍊子等
    語（本院卷第二十五頁），互核與證人丙○○所證情節相符（本院卷第四十一頁
    ）；佐以，被害人尚抓住被告之手不讓被告取財，且互相扭打於地上，雖在地上
    時被告有掐住被害人之脖子，然被告係在被害人起身算錢時掠取被害人手中之金
    錢，當時被告並未掐住甲○○等情，除據被害人自承外，並據證人丙○○結證綦
    詳，從而，可知被告乙○○於搶取被害人金錢之際，尚無以菜刀揮砍之行為，亦
    無緊掐住被害人脖子，且被害人自始至終均與被告拉扯抵抗，於起身算錢予被告
    ，不及防備時始遭被告搶取金錢，顯見客觀上被害人確未達於不能抗拒之程度。
    按被告攜帶客觀上足供兇器使用之菜刀一把、鐵鍊一條搶得他人財物，核其所為
    應係犯刑法第三百二十六條第一項之加重搶奪罪，公訴意旨漏未斟酌上述各情，
    而認被告係犯懲治盜匪條例第五條第一項第一款之普通盜匪罪，尚有未洽，惟其
    基本事實同一，本院自應予審理，並變更起訴法條。爰審酌被告年輕力盛，竟遊
    手好閒，不知上進，兼衡其犯後坦認犯行，態度尚佳，及被害人所受損害等一切
    情狀，量處如主文所示之刑，以示懲儆。
三、扣案之菜刀一把、鐵鍊一條，係供犯罪所用之物，且為被告所有，應依刑法第三
    十八條第一項第二款宣告沒收。
三、據上論斷，應依刑事訴訟法第二百九十九條第一項前段、第三百條，刑法第三百
    二十六條第一項、第三十八條第一項第二款，判決如主文。
本案經檢察官吳金棟到庭執行職務。
中      華      民      國    九十      年      六      月      六      日
                                臺灣新竹地方法院刑事第一庭
                                    法  官  滕治平
右正本證明與原本無異。
如不服本判決，應於判決送達後十日內向本院提出上訴狀( 應附繕本 )，上訴於
臺灣高等法院。
                                    書記官  江靜玲
中      華      民      國    九十      年      六      月      七      日
附錄：
中華民國刑法第三百二十六條
 (加重搶奪罪)
犯前條第一項之罪，而有第三百二十一條第一項各款情形之一者，處一年
以上七年以下有期徒刑。
前項之未遂犯罰之。


司法院資訊處製作；財團法人民間司法改革基金會備份。
